臺灣高等法院民事裁定
110年度抗字第211號
抗  告  人  呂秀霞  


相  對  人  呂徐好  
上列當事人間請求返還不當得利等事件，抗告人對於中華民國11
0年1月13日臺灣桃園地方法院109年度補字第1091號所為裁定提
起抗告，本院裁定如下： 
    主  文
原裁定關於核定訴訟標的價額部分廢棄。
本件訴訟標的價額核定為新臺幣貳佰肆拾參萬陸仟元。
抗告費用由相對人負擔。
    理  由
一、抗告意旨略以：原裁定就伊之聲明屬定期收益涉訟部分，推
    定權利存續期間超過10年，據以核定訴訟標的價額，致應徵
    第一審裁判費遠高於伊請求之金額，有所違誤，應予廢棄等
    語。
二、按訴訟標的之價額，由法院核定； 以一訴附帶請求其孳息
    者，不併算其價額；因定期給付或定期收益涉訟，以權利存
    續期間之收入總數為準；期間未確定時，應推定其存續期間
    ，但其期間超過10年者，以10年計算，此觀民事訴訟法第77
    條之1第1項、第77條之2第2項、第77條之10規定甚明。
三、經查：
　㈠抗告人於原審起訴主張兩造均為桃園市○○區○○段000地號土地
    之共有人，相對人未獲共有人同意，擅於該土地上興建鐵皮
    屋出租他人收取租金，受有不當得利，致伊受損害，應依民
    法第179條規定返還不當得利，爰求為命相對人給付㈠新臺幣
    （下同）189萬元及自起訴狀繕本送達翌日起算法定遲延利
    息；㈡自109年7月1日起按月給付1萬0500元之判決等情，有
    起訴狀可稽（見原審桃司調卷第9至23頁）。
　㈡抗告人上開請求利息部分，為附帶請求孳息之性質，不併算
    其價額。其餘請求均屬主請求，應以請求之價額總數為訴訟
    標的之價額。惟其聲明第㈡項具定期給付性質，依上開民事
    訴訟法規定，核定其訴訟標的價額應依抗告人主張之不當得
    利返還請求權之權利存續期間定之。而此期間並無事證足供
    確定，自應依上開規定推定其存續期間。衡諸民事訴訟係確
    定私權之程序，於判決確定之同時亦確定私權之存否，一般
    理性國民理當遵循確定判決就私權爭執所為之判斷。於請求
    給付之訴訟，確定判決如認原告私權存在，被告於判決確定
    時即應履行判決所命之給付，原告之權利並因被告之履行給
    付而消滅；如認原告私權不存在，原告於判決確定時起即無
    得再事爭執主張其權利存在。是以判決確定之時點，應可作
    為推定訟爭權利存續期間之依據。
　㈢基此，抗告人所主張之不當得利返還請求權，如判決確定認
    其權利存在，相對人應即履行確定判決所命之給付，抗告人
    之權利並於相對人履行給付時消滅；如認抗告人權利不存在
    ，其自判決確定時起即無得再主張其對抗告人有上開權利，
    是得以本件判決確定之時點，推定抗告人所主張上開權利之
    存續期間。
　㈣觀之抗告人聲明第㈠項請求之價額，已逾150萬元，可見本件
    訴訟為得上訴於第三審之案件。參諸各級法院辦案期限實施
    要點規定，第一、二、三審通常程序審判案件之期限分別為
    1年4個月、2年、1年，共計4年4個月，可認本件訴訟得合理
    期待於109年7月起訴後之4年4個月即52個月後確定。則抗告
    人聲明第㈡項請求自109年7月1日起按月給付1萬0500元，訴
    訟標的價額應按每月1萬0500元、52個月計算，為54萬6000
    元（10,500×52＝546,000）。準此，本件訴訟標的價額應以
    此價額加計第㈠項聲明請求之189萬元核定之，共計243萬600
    0元（546,000＋1,890,000＝2,436,000）。原裁定核定本件訴
    訟標的價額為315萬元，尚有未合。抗告意旨指摘原裁定核
    定訴訟標的價額部分不當，求予廢棄，非無理由。爰予廢棄
    ，另裁定如主文第2項所示。
中　　華　　民　　國　　110 　年　　2 　　月　　26　　日
                  民事第十八庭  
                        審判長法  官  黃明發
                              法  官  周美雲
                              法  官  林政佑
正本係照原本作成。
本裁定除以適用法規顯有錯誤為理由外，不得再抗告。如提起再
抗告，應於收受送達後10日內委任律師為代理人向本院提出再抗
告狀。並繳納再抗告費新臺幣１千元。
中　　華　　民　　國　　110 　年　　2 　　月　　26　　日

                              書記官  康翠真